臺灣桃園地方法院刑事判決　　　　　　　 95年度訴字第921號
公　訴　人　台灣桃園地方法院檢察署檢察官
被　　　告　甲○○
　　　　　　　　　　號6樓
　　　　　　　　　　（現另案於台灣新竹監獄執行中）
上列被告因偽造文書等案件，經檢察官提起公訴（94年度偵緝字
第340 號），本院判決如下：
    主  文
甲○○無罪。
    理  由
一、公訴意旨略以：甲○○與王正忠（通緝中）共同基於意圖為
    自己不法之所有之犯意聯絡，先由王正忠並於民國92年9 月
    10日起，在桃園縣桃園市○○路1027號租屋處設立「渥爾德
    生物科技公司」及「渥爾德汽車公司」作為營業據點後，共
    同偽造各類所得扣繳暨免扣繳憑單，再對外招攬需款孔急惟
    無還款資力之不特定人，言明可提供虛偽不實之扣繳憑單，
    作為資力證明文件供以持向銀行申辦信用卡，並於銀行核發
    信用卡後，以該信用卡預貸款項詐財抒困，惟事成後須抽取
    新台幣1 萬元之金錢報酬，嗣有雲淑美（另案偵辦中）因需
    款孔急又無還款資力，遂經其房東謝偉強（另案偵辦中）介
    紹，與王正忠、甲○○及所組詐欺集團成員共同基於犯意聯
    絡，由該詐欺集團成員偽造其在弘淳企業有限公司（下稱弘
    淳公司）任職之扣繳憑單，再由雲淑美依上開扣繳憑單所載
    之不實內容，填載於慶豐商業銀行（下稱慶豐銀行）之信用
    卡申請書上後，由該集團成員持向慶豐銀行某分行申辦信用
    卡，足生損害於弘淳公司，並使銀行人員陷於錯誤，誤以為
    雲淑美有還款資力而予核發信用卡，俟雲淑美取得該信用卡
    後，即依約以該卡向銀行預借現金3 萬元，並交付1 萬元之
    報酬予該集團之某姓名年籍不詳之女子。嗣於93年4 月21日
    14時20分許，為警在上址搜索，當場查獲雲淑美等人之國民
    身分證影本、貸款申請書、信用卡申請書、現金卡申請書、
    委託書、在職證明、薪資明細表、各類所得扣繳暨免扣繳憑
    單、存摺等資料，始循線偵悉上情，因認被告甲○○涉犯刑
    法第216 條、第210 條之行使偽造私文書罪、同法第339 條
    第1項之詐欺取財罪嫌云云。
二、按犯罪事實應依證據認定之，無證據不得認定其犯罪事實；
    不能證明被告犯罪或其行為不罰者，應諭知無罪之判決，刑
    事訴訟法第154 條第2 項、第301 條第1 項定有明文。次按
    ，刑事訴訟法上證明之資料，無論其為直接證據或間接證據
    ，均須於通常一般之人均不致有所懷疑，而得確信其為真實
    之程度者，始得據為有罪之認定，倘其證明尚未達到此一程
    度，而有合理之懷疑存在時，致使無從形成有罪之確信，在
    刑事訴訟「無罪推定」、「罪疑唯輕」原則下，依據「罪證
    有疑，利於被告」之證據法則，即不得遽為不利被告之有罪
    認定，最高法院76年臺上字第4986號著有判例意旨可參。
三、公訴人認被告涉有前揭犯行，無非係以：
  (一)證人張保羅於警詢陳述及偵查中具結證述所見王正忠申請銀
    行貸款一情，與證人鄧國慶於警詢陳述及偵查中之證述；
  (二)證人鮑宋五妹於警詢中陳述王正忠曾向其承租桃園縣桃園市
    ○○路1027號住處一情；
  (三)證人雲淑美於偵查中證述渠經謝偉強之介紹，由某對真實姓
    名年籍不詳之男女偽造渠在弘淳公司任職之扣繳憑單，並於
    93年3 月10日，在台北縣泰山鄉台貿三村28號謝偉強租屋處
    內，由雲淑美在慶豐銀行信用卡申請書填載渠在弘淳公司擔
    任會計之不實內容以申辦信用卡，俟取得該信用卡後，隨即
    預借現金3 萬元，並交付1 萬元之報酬予該姓名年籍不詳之
    女子等情；
  (四)財政部臺灣省北區國稅局三重稽徵所94年11月18日北區國稅
    三重二字第0940016015號函1 紙，載明扣繳單位弘淳公司92
    年度並未申報所得人雲淑美之薪資所得486,200 元之事實；
  (五)弘淳公司94年11月2 日出具之說明書1 紙，載明弘淳公司92
    年度未有員工雲淑美在該公司服務，且該公司亦未申報雲淑
    美92年度之所得扣繳憑單等情；
  (六)慶豐銀行消費金融處信用卡部94年9 月12日（94）消卡險字
    第312 號函及雲淑美之信用卡申請書影本、身分證正反面影
    本、各類所得扣繳暨免扣繳憑單影本；
  (七)財團法人金融聯合徵信中心之雲淑美聯徵查詢資料1 份，載
    明雲淑美持有慶豐銀行信用卡於93年3 月25日啟用，惟因未
    繳清所積欠之3 萬元款項，於同年12月10日遭強制停卡之事
    實；
  (八)王正忠之渥爾德汽車公司名片1 張，其記載地址為王正忠所承
    租之桃園縣桃園市○○路1027號住處；
  (九)王正忠承租桃園縣桃園市○○路1027號住處之房屋租賃契約
    書1份等，
    為其主要論據。
四、按被告以外之人於審判外之陳述，經當事人於審判程序同意
    作為證據，法院審酌該言詞陳述或書面陳述作成時之情況，
    認為適當者，得為證據；當事人或辯護人於法院調查證據時
    ，知有第159 條第1 項不得為證據之情形，而未於言詞辯論
    終結前聲明異議者，視為有前項之同意，刑事訴訟法第159
    條之5 定有明文。查本件言詞辯論終結前，被告及公訴人就
    卷內各證人於審判外所為之言詞或書面陳述，均不爭執無證
    據能力，本院審酌其等陳述均係單純表達其親身經歷之事，
    且在其意志自由之情形下所為，依其作成之情況應屬適當，
    依法自具有證據能力，合先敘明。
五、訊據被告甲○○堅決否認有何前揭犯行，辯稱：伊未偽造扣
    繳憑單或替王正忠招攬辦卡之人，伊亦不認識雲淑美，伊係
    因買毒品始認識王正忠，而伊皆係為施用毒品，始至王正忠
    位於桃園縣桃園市○○路1027號之租屋處，93年4 月21日為
    警查獲當日，伊亦係因欲向住在王正忠上開租屋處之「猴哥
    」購毒，始前往該處，查獲時為警於該處扣得之信用卡申請
    書、存摺、支票等物皆非伊所有，伊亦不知作何用途等語（
    見本院卷第28、140 至143 頁）。經查，
  (一)證人雲淑美於偵查中檢察事務官詢問時陳稱：伊不認識被告
    ，亦不認識王正忠，93年間因伊缺錢，在台北縣泰山鄉台貿
    3 村28號謝偉強租屋處，由謝偉強介紹1 對男女幫伊辦理信
    用卡預借現金，該對男女即拿慶豐銀行信用卡申請書予伊，
    稱將幫伊以假資料辦過，並要伊於信用卡申請書上填載任職
    弘淳公司，但實際上伊並未在該公司工作，迨領卡後，該女
    子帶伊到提款機預借3 萬元現金後，即取走1 萬元現金為酬
    ，故實際上伊僅拿到2 萬元等語（見94年度偵緝字第340 號
    偵查卷(一)第208 至209 頁）；於本院審理時具結證稱：那時
    伊住謝偉強家，原先係欲向謝偉強借錢，謝偉強雖稱其亦沒
    錢，惟稱有認識朋友可幫伊申請信用卡預借現金，嗣始介紹
    1 對男女至家中幫伊辦信用卡，該對男女要伊於信用卡申請
    書上填載在弘淳公司擔任會計，而假冒弘淳公司員工以申請
    信用卡，但實際上伊當時並無工作，信用卡核發後，該名女
    子帶伊到銀行領卡後，旋即至提款機預借3 萬元現金，並當
    場抽走1 萬元為酬，本件申辦信用卡到核發、使用之整個過
    程中，伊皆未曾與被告接觸過，亦未見過被告等語（見本院
    卷第119 至124 頁），則據證人雲淑美於偵、審中之上開證
    述，僅足以證明渠確有假冒弘淳公司員工申辦信用卡並預借
    現金使用之事實，既未提及有關被告之任何事項，更遑論指
    涉被告參與其中，則被告如何與之共犯行使偽造私文書、詐
    欺取財等犯行，即屬可疑。
  (二)卷附財政部臺灣省北區國稅局三重稽徵所94年11月18日北區
    國稅三重二字第0940016015號函1 紙，其僅載明扣繳單位弘
    淳公司92年度並未申報所得人雲淑美之薪資所得486,200 元
    等情（見94年度偵緝字第340 號偵查卷(一)第246 頁）；而弘
    淳公司於94年11月2 日出具之說明書1 紙，其亦僅載明弘淳
    公司92年度未有員工雲淑美在該公司服務，且該公司亦未申
    報雲淑美92年度之所得扣繳憑單等情（同上偵查卷(一)第191
    、192 頁）；另卷附慶豐銀行消費金融處信用卡部94年9 月
    12 日 （94）消卡險字第312 號函及雲淑美之信用卡申請書
    影本、身分證正反面影本、各類所得扣繳暨免扣繳憑單影本
    等資料，及財團法人金融聯合徵信中心之雲淑美聯徵查詢資
    料1 份，其載明雲淑美持有慶豐銀行信用卡於93年3 月25日
    啟用，惟因未繳清所積欠之3 萬元款項，於同年12月10日遭
    強制停卡等情（同上偵查卷(一)第170 至172 頁、卷(二)第341
    頁、卷(三)第427 、428 頁），則上開書證固足證明雲淑美確
    有假冒弘淳公司員工，並持偽造之扣繳憑單向慶豐銀行申辦
    信用卡使用之事實，惟參以證人雲淑美前揭證述，尚難認上
    開書證之內容與被告有何相關，而足據認定被告共犯情節。
  (三)公訴意旨雖另以證人張保羅之證述為證，惟綜觀證人張保羅
    所述內容，其於警詢中陳稱：伊知王正忠除販賣毒品外，尚
    有辦理人頭信用貸款，伊並不知被告有無幫王正忠辦理信貸
    金融等不法行為，而為警在桃園縣桃園市○○路1027號查扣
    之金融信貸資料皆屬王正忠所有等語（見93年度核退偵字第
    146 號偵查卷第200 至205 頁）；於93年4 月22日檢察官訊
    問時具結證稱：93年4 月21日為警查獲當時，伊正在桃園縣
    桃園市○○路1027號該處睡覺，當日伊陪鄧國慶前往該處辦
    現金卡，但實際情形伊並不清楚，伊確定該處查扣之帳戶資
    料係「忠哥」（即王正忠）所有等語（見93年度偵第6595號
    偵查卷第8 、9 頁）；於94年5 月3 日檢察事務官詢問時陳
    稱：伊見到現場有很多身分證及信用卡、現金卡申請書，但
    未見現場有何人申請，未見王正忠幫他人以假資料申請，亦
    未見被告以假資料向銀行申辦信用卡或現金卡，所查獲之人
    頭帳戶資料係在王正忠住處，伊不認識被告，伊不知東西是
    否係甲○○所有，伊個人沒有申辦現金卡或信用卡等語（見
    94年度偵緝字第340 號卷(一)第54、55頁），其上開所述固提
    及知曉王正忠除販賣毒品外，尚有辦理人頭信用貸款，93年
    4 月21日查獲當日，陪同鄧國慶前往該處辦現金卡，而為警
    查扣之金融信貸資料皆屬王正忠所有等情，惟其亦稱當時正
    在睡覺，實際情形並不清楚，不認識被告，不知被告有無幫
    王正忠辦理信貸金融等不法行為，亦未見被告以假資料向銀
    行申辦信用卡或現金卡等語，則其所證尚不足據以認定被告
    有何參與偽造雲淑美之扣繳憑單持以申辦信卡詐取財物之犯
    行或其他任何共犯情節。
  (四)另公訴意旨雖又以證人鄧國慶之證述為證，惟綜觀證人鄧國
    慶所述內容，其於警詢中陳稱：係被告要伊至新生化科技公
    司辦卡，伊知此為王正忠之公司幫人家作現金卡及假資料，
    實際上是冒名代辦偽卡，申請人頭帳戶向銀行冒領現金，被
    告曾向他說絕不會有事，信用不好一樣可辦，此係伊首次申
    辦，伊知其等已辦過很多件，查獲前，於上個月初被告曾要
    伊至公司辦現金卡，當時伊至其公司並未立即申辦，但有見
    到被告接電話洽談毒品交易之事，伊便離去等語（見93年度
    核退偵字第146 號卷(二)第191 至196 頁）；於93年4 月22日
    檢察官訊問時具結證稱：查獲當日伊前往查獲處向忠哥（即
    王正忠）及阿逸（即被告）辦現金卡，係阿逸介紹伊辦卡，
    並說信用不好亦可辦卡，其等會處理所有證明文件，查獲當
    日係伊首次辦卡，其等要伊填資料，剛填完3 份資料出去時
    就被抓了，伊曾聽說證件皆係人家拿去，有過件過，真的有
    領到現金等語（見93年度偵字第6595號偵查卷第12至15頁）
    ；於94年5 月12日檢察事務官詢問時陳稱：查獲時伊在查獲
    處辦現金卡，查獲前約1 週某日下午3 時許，伊曾在中壢市
    中原大學靠近家樂福附近之天橋下方機車十字路口處遇見被
    告，問伊要不要辦卡，伊當時正好缺錢，但信用不良，被告
    稱沒有關係，資料其等會處理，辦好之後再抽佣金，其即要
    伊若確定辦卡，就找時間至春日路並撥打行動電話聯繫，查
    獲前晚伊先撥打電話給被告後，被告要伊至春日路永和豆漿
    店旁某間生化科技，並稱那是公司，到了之後，被告即介紹
    王正忠予伊認識，其他在場者還有兩位伊不認識，王正忠就
    問伊為何信用不良之情形，之後，王正忠就叫伊隔日去填資
    料，其間被告在一旁看電視，伊並未見到被告有何偽造假證
    件之行為，被告僅係介紹伊去該處，伊亦未親見有何人請被
    告或王正忠申辦現金卡，但有見到一些申辦資料，查獲當日
    伊亦有見到銀行業務員至該處找王正忠，伊並不知被告到底
    有無幫人偽造假資料向銀行申請現金卡或信用卡，被告僅係
    介紹伊去辦卡，係王正忠在查獲前1 日告訴伊有人申辦成功
    且領到現金等語（見94年度偵緝字第340 號偵查卷(一)第65至
    67頁）；於94年5 月18日檢察事務官詢問時陳稱：伊在93年
    4 月22日、94年5 月12日所述實在等語（同上偵查卷第78頁
    ），則證人鄧國慶之上開證述，僅能證明被告曾介紹鄧國慶
    辦卡一情，難認與雲淑美申辦現金卡一事有何關連；其固亦
    證述知其等已辦過很多件，曾聽說證件皆係人家拿去，王正
    忠在查獲前1 日告知有人申辦成功且領到現金過，有見到一
    些申辦資料等情，惟皆屬聽說或他人告知，而非其所親身見
    聞之事，並乏其他證據為佐，所見之一些申辦資料，亦無法
    證明即係被告所偽造。且偵查卷內既未有何證據證明鄧國慶
    該次辦卡已有著手於偽造扣繳憑單、持以申辦信用卡詐領現
    金之行為，參酌證人鄧國慶所述未曾見過被告有何偽造扣繳
    憑單、持以申辦信用卡一事，已如前述，則僅以被告引薦證
    人鄧國慶辦卡之行為，是否足據以推論被告就雲淑美持偽造
    扣繳憑單申請信用卡之犯行係共犯，顯有合理懷疑之存在，
    尚難遽以臆測而為不利被告之認定。
  (五)證人鮑宋五妹於警詢中陳述及卷附之房屋租賃契約書，固足
    證明向鮑宋五妹承租桃園縣桃園市○○路1027號住處者乃王
    正忠（見93年度核退偵字第146 號偵查卷(一)第70至73頁、同
    上偵查卷(二)第235 至238 頁）；而卷附之渥爾德汽車公司名
    片1 張，其固記載「渥爾德汽車」、「免費鑑價、新舊交換
    、高價收購、低利銀貸」、「王正忠」、「地址：桃園市○
    ○路1027號」等語（見同上偵查卷第234 頁），惟均無法證
    明被告有何參與偽造雲淑美之扣繳憑單持以申辦信用卡詐取
    財物之犯行。
六、綜上所述，本件經查無任何證據足以證明被告有何偽造雲淑
    美扣繳憑單持以申請信用卡詐領現金之犯行，且縱認被告曾
    引薦鄧國慶辦卡，亦難遽認與本案有何關連，此外復查無其
    他證據足資認定被告有何公訴人所指之犯行，揆諸首揭罪疑
    唯輕及無罪推定之證據法則，被告被訴之犯罪應屬不能證明
    ，自應諭知其無罪之判決。
據上論斷，應依刑事訴訟法第301 條第1 項前段，判決如主文。
本案經檢察官蔡正雄到庭執行職務
中　　華　　民　　國　　96　　年　　3 　　月　　15　　日
                　刑事第九庭　審判長法　官　何信慶
                                    法　官　何燕蓉
                                    法　官　蘇琬能
以上正本證明與原本無異。
如不服本判決，應於判決送達後10日內向本院提出上訴狀（應附
繕本），上訴於臺灣高等法院。
      　　　　　　　　　　　　　　　書記官　邱飛鳴
中　　華　　民　　國　　96　　年　　3 　　月　　16　　日
